最高法院刑事判決　　　　　　　　　　　　　　　　　九十一年度台上字第四二號
　　上　訴　人　甲○○
右上訴人因妨害公務案件，不服台灣高等法院台南分院中華民國九十年十月十一日第
二審更審判決（九十年度重上更(三)字第四一二號，起訴案號：台灣台南地方法院檢察
署八十四年度偵字第四二八五號），提起上訴，本院判決如左：
    主  文
上訴駁回。
    理  由
按刑事訴訟法第三百七十七條規定：上訴於第三審法院，非以判決違背法令為理由不
得為之，是提起第三審上訴，應以原判決違背法令為理由，係屬法定要件，如果上訴
理由狀並未依據卷內訴訟資料具體指摘原判決不適用何種法則或如何適用不當，或所
指摘原判決違法情事，顯與法律規定得為第三審上訴理由之違法情形不相適合時，均
應認其上訴為違背法律上之程式，予以駁回。本件原判決撤銷第一審關於上訴人甲○
○部分之判決，改判論處上訴人公務員假借職務上之權力，以故意毀棄公務員職務上
掌管之文書、物品罪，並牽連犯公務員縱放脫逃罪及湮滅刑事證據罪，從一重之公務
員假借職務上之權力，以故意毀棄公務員職務上掌管之文書物品罪處斷，處有期徒刑
一年六月，已詳其所憑之證據及認定之理由。並說明上訴人否認本件犯罪所持諸項
辯解係推卸刑責之詞，不足採取；從形式上觀察，原判決關於公務員縱放脫逃及妨害
職務上掌管文書物品等部分並無違背經驗法則、論理法則、理由不備或不適用法則之
違法情形。上訴人上訴意旨略稱：(一)育樂餐廳之鐵門隨時保持關閉狀態，與通常之住
宅無異，並非公眾得出入之場所，原判決僅憑林瑞南、葉晏禎等之供述，逕認係公眾
得出入之場所，自屬違背法令；依林瑞南、葉晏禎於偵查中供述，其等當時係「商請
」吳勝銘等七人回派出所協助調查，則吳勝銘等七人並非被逮捕之人，上訴人予以釋
放，不構成縱犯脫逃罪，原判決此部分之認定，有理由不備之違法；縱認吳勝銘等七
人係現行犯，上訴人並不知情，上訴人所為縱然略嫌草率，但並無不法縱放脫逃之故
意。(二)上訴人於警訊中並未坦承將賭具四色牌及押注板丟棄，又督察員李茂盛訊問上
訴人時，未依法全程錄音，該不實筆錄不得作為上訴人犯罪之證據，原判決竟予採取
，有不適用法則之違法等語。惟查：原判決已於理由欄內詳歇業中之育樂餐廳可供
不特定人出入賭博，自屬公眾得出入之場所（已說明所憑之證據及認定之理由），又
參與賭博之吳勝銘及不詳姓名者六人，於實施賭博犯罪行為後，即被台南市警察局第
三分局警員林瑞南等查獲，交由該分局和順派出所警員葉晏禎及長安派出所警員戴三
棋處理，嗣葉晏禎、戴三棋即以警車將賭博嫌疑人吳勝銘等七人解送至和順派出所，
交與上訴人處理，當時警方已認定吳勝銘等七人係賭博現行犯而加以逮捕，置於公力
監督之下；復說明證人林瑞南於偵查中翻異警訊供述及葉晏禎於偵查中供稱當時係商
請吳勝銘等七人回所（派出所）協助調查，當時無法認定吳勝銘等七人是否現行犯及
有無賭博云云，與事實不符，係護上訴人之詞，不足採取；原判決上引說明與卷內
資料並無不符，上訴意旨(一)，仍執陳詞，任意指摘原判決違法，就原判決已詳予說明
及指駁之事項，再為事實上之爭辯，殊非適法之第三審上訴理由。上訴人於八十四年
三月十六日上午九時三十五分及同年月二十五日上午十一時三十分之警訊時，已供承
接辦本件賭博案，未製作筆錄即釋回賭博嫌犯吳勝銘等七人，且將現場查獲之賭資新
台幣四萬一千元交還賭博嫌犯許崇山及將賭具四色牌、押注板丟棄等事實，有警訊筆
錄在卷可稽，又上訴人於原法院前審審理時復坦承其於警訊時曾自白丟棄四色牌及押
注板；有原法院更二審筆錄可稽（更二卷第八十八頁），顯見上訴人於警訊時，已就
該等事實自白；該警訊筆錄既已在審判庭依直接審理方式加以調查，自非無證據能力
；又上訴人於警訊時之供述，雖未全程錄音，然其於原法院前審審理時既已供承其於
警訊時確曾就該事實自白，則該警訊之自白顯係出於上訴人之自由陳述，復與卷內其
他證據資料相符，原判決採為論處上訴人罪刑證據之一，尚無違誤，上訴意旨(二)非為
適法理由。應認上訴人之上訴為違背法律上之程式，予以駁回。復查裁判上一罪案件
之重罪部分得提起第三審上訴，其輕罪部分雖不得上訴，依審判不可分原則，第三審
法院亦應併予審判，但以重罪部分之上訴合法為前提，如該上訴為不合法，第三審法
院既應從程序予以駁回，對於輕罪部分自無從適用審判不可分原則；上訴人牽連犯刑
法第一百六十五條湮滅刑事證據罪，屬刑事訴訟法第三百七十六條第一款之案件，不
得上訴於第三審法院，應認此部分之上訴亦不合法，併予駁回。
據上論結，應依刑事訴訟法第三百九十五條前段，判決如主文。
中      華      民      國    九十一    年      一      月      四      日
                              最高法院刑事第一庭
                                  審判長法官  施  文  仁
                                        法官  張  淳  淙
                                        法官  林  永  茂
                                        法官  蕭  仰  歸
                                        法官  呂  永  福
      右正本證明與原本無異
                                              書  記  官
中      華      民      國    九十一    年      一      月     十一     日
